【裁判字號】    97,交聲,677
【裁判日期】    970530
【裁判案由】    交管條例聲異
【裁判全文】
臺灣板橋地方法院交通事件裁定        97年度交聲字第677號
原處分機關  交通部公路總局臺北區監理所
異  議  人
即受處分人  甲○○
上列受處分人因違反道路交通管理處罰條例案件，對於交通部公
路總局臺北區監理所民國九十七年四月二日所為之裁決處分（北
監自裁字裁四０－ＲＢ0000000號），聲明異議，本院裁
定如下：
    主  文
原處分撤銷。
甲○○不罰。
    理  由
一、原處分機關略以：異議人即受處分人甲○○於民國九十七年
    一月八日十二時五分許，駕駛車號三一九八－ＢＡ號自小客
    車，行經臺二線大武崙路段處時，因速限五十公里，經雷射
    測定行車時速為七十公里，有超速二十公里之違規行為，經
    基隆市警察局第四分局員警掣單舉發，爰依道路交通管理處
    罰條例第四十條、第六十三條第一項第一款（裁決書漏載第
    一項第一款）規定，裁處罰鍰新臺幣一千八百元，並記違規
    點數一點。
二、異議意旨略以：基隆市警察局第四分局無法提出舉發本違規
    案件之雷射測速儀器檢定合格證明書等相關證明文件，違規
    事實舉發有誤云云。
三、按度量衡器檢定檢查辦法第三條第三項規定：「公務檢測用
    雷射測速儀（光達式）列為應經檢定法定度量衡器之規定，
    自中華民國九十六年一月一日施行；但對於施行日前已使用
    中之公務檢測用雷射測速儀（光達式），自中華民國九十七
    年一月一日施行。」次按法院受理有關交通事件，準用刑事
    訴訟法之規定，道路交通管理處罰條例第八十九條前段定有
    明文。又按犯罪事實應依證據認定之，無證據不得認定犯罪
    事實，刑事訴訟法第一百五十四條第二項定有明文。至認定
    犯罪事實所憑之證據，雖不以直接證據為限，間接證據亦包
    括在內，然而無論直接或間接證據，其為訴訟上之證明，須
    於通常一般之人均不致有所懷疑，而得確信其為真實之程度
    者，始得據為有罪之認定，倘其證明尚未達到此一程度，而
    有合理之懷疑存在時，事實審法院復已就其心證上理由予以
    闡述，敘明其如何無從為有罪之確信，因而為無罪之判決，
    尚不得任意指為違法，最高法院七十六年臺上字第四九八六
    號判例意旨足以參照。申言之，上揭法規及判例意旨所揭示
    之無罪推定及證據裁判原則，於法院審理違反道路交通管理
    處罰條例之聲明異議案件時，應予準用。準此，法院審理交
    通違規聲明異議案件，僅於當事人主張及舉證範圍內進行調
    查證據，其經法定程序調查證據之結果，認已足以證明違規
    事實者，始得為違規之認定；若原處分機關所為之證明，於
    通常一般人仍有合理之懷疑存在，尚未達於可確信其真實之
    程度者，在該合理懷疑尚未剔除前，自不能為有違規事實存
    在之認定。
四、本件舉發所使用之移動式雷射測速照相器出廠時雖經檢驗合
    格，此有基隆市警察局第四分局檢送之雷射測速照相設備檢
    驗報告英文本及中譯本影本各一份附卷可參，惟查：本件違
    規時間係於九十七年一月八日，依前揭度量衡器檢定檢查辦
    法第三條第三項之規定，則本件舉發員警所使用之雷射測速
    器雖係於該法施行日前所使用者，然於九十七年一月一日後
    仍予使用，自應依上開規定送國家專責機關鑑定，以昭公信
    。經查：本件雷射測速照相設備檢驗報告，僅係認證原製造
    國對於該儀器之檢驗結果，並非確認該測速器之測速效值符
    合我國法定規範，而舉發機關又未提出經經濟部標準檢驗局
    依度量衡法檢驗認可之相關文件，是在無法證明該雷射測速
    器出廠過後是否仍然準確之前，異議人是否有上開違規行為
    即有疑問。又本件雷射測速器既有前述準確性之疑義，而舉
    發機關又未能舉證證明其測速之正確性，其舉發受處分人之
    違規事實尚乏充足證據，依前揭判例意旨，原處分機關所為
    之證明，於通常一般人仍有合理之懷疑存在，尚未達於可確
    信其真實之程度，在該合理懷疑尚未剔除前，自不能為有違
    規事實存在之認定，是原處分機關未予詳查，逕對異議人裁
    處罰鍰及記違規點數，均有未洽。本件異議為有理由，原處
    分應予撤銷，另諭知異議人不罰，以期適法。
據上論斷，應依道路交通案件處理辦法第二十條，裁定如主文。
中    華    民    國    97    年    5     月    30    日
                  交通法庭  法  官  王士珮
以上正本證明與原本無異。
如不服本裁定應於送達後五日內向本院提出抗告狀。
                            書記官  郭晉良
中    華    民    國    97    年    5     月    30    日


司法院資訊處製作；財團法人民間司法改革基金會備份。
